臺灣高等法院臺中分院刑事判決　　　　　　　　九十三年度交上易字第一一九五號
　　上　訴　人
　　即　被　告　乙○○
　　選任辯護人　施家治
右上訴人因過失傷害案件，不服臺灣台中地方法院九十三年度交易字第三五五號中華
民國九十三年八月二十七日第一審判決（起訴案號：臺灣台中地方法院檢察署九十三
年度偵字第四五九一號），提起上訴，本院判決如左：
    主      文
上訴駁回。
    事      實
一、乙○○於民國（下同）九十二年十月二十六日下午某時許，駕駛車碼５Ｖ—７６
    １２號自小客車，沿臺中市○○路由西向東往北屯路方向行駛，於同日晚間六時
    二十八分許，途經同市○○路與興安路口時，本應注意汽車行駛在市區道路，時
    速不得超過五○公里，且應注意車前狀況，隨時採取必要之安全措施，而當時天
    候為晴，視距良好，路面乾燥無缺陷，亦無障礙物，並無不能注意之情形，竟疏
    未注意以時速逾六十公里之速度行經前揭路口時，適逢當時亦疏未注意車前狀況
    之甲○○騎乘車號ＮＶＭ—７８３號重機車，沿同市○○路由北向南往同市○○
    路方向行駛至前揭路口，雙方因而發生擦撞，致甲○○人車倒地受有腦震盪、合
    併蜘蛛網下腔出血、顱骨骨折及多處挫傷。乙○○肇事後，於有偵查權限之人知
    悉犯罪前，隨即以電話向臺中市警察局第五分局報警，並於警員到場處理時陳明
    其係肇事者及陳述肇事經過，自首接受裁判。
二、案經被害人甲○○訴由臺中市警察局第五分局報告臺灣臺中地方法院檢察署檢察
    官偵查起訴。
    理      由
一、右揭犯罪事實，業經被告乙○○坦承不諱，核與被害人甲○○指訴之情節大致相
    符，並有道路交通事故現場圖及調查報告表（一）（二）、談話紀錄表、補充資
    料表、中山醫學大學附設醫院診斷證明書各一紙在卷可稽。又公訴人起訴事實雖
    認被害人甲○○疏未注意行車管制燈號而闖紅燈云云。惟查，本件事故發生時間
    之九十二年十月二十六日下午六時二十八分許，事故地點為臺中市○○路與興安
    路口，係交通尖峰時段，車輛流量甚大，依附卷道路交通事故調查報告表所示，
    事故路口之文心路寬度達三十一點四公尺，路幅甚為寬廣，以被害人行向而言，
    若非綠燈時段，一般情況甚難通過路口。而證人即被告之妻林秀貞於九十三年七
    月七日檢察官訊問時雖證稱肇事時被告行向為綠燈，然交通事故之發生多為一瞬
    間之事，且多出於意外，除駕駛人因須注意車前狀況對於事故發生之過程有較清
    楚之記憶外，一般人對於車禍發生之過程、燈號能否真實見聞，實非無疑。被告
    於偵查中就檢察官訊問：「撞到人之後下車時有沒有注意到號誌？」答稱：「沒
    有，我嚇了一跳，急著下車查看告訴人。」等語，而證人林秀貞僅為車上之乘客
    ，卻證述於車禍前後均有看見路口號誌為綠燈，已與常情不符，且就檢察官訊問
    為何注意交通號誌時，答稱：看看有沒有亮等語。（見偵查卷第三十九頁）顯見
    證人林秀貞應係迴護被告而陳述被告行向為綠燈。是以證人林秀貞之證言，尚不
    足證明被害人闖紅燈而為被告有利之證明。本件被告及被害人均陳述自己之行向
    為綠燈，然並無證據證明究竟何者違反管制號誌闖紅燈，且經檢察官向臺中市警
    察局第五分局函查肇事路口有無闖紅燈照相或路口監視設備，經臺中市警察局第
    五分局復稱並無闖紅燈照相或路口監視設備一節，亦有臺中市警察局第五分局九
    十三年四月五日中分五刑字第０９３００１０７２６號函附卷可考，參以事故路
    口之文心路路寬達三十一點四公尺，路幅甚為寬廣，告訴人通過道路中心後方與
    被告發生碰撞，兩車均有可能係在燈號變換之際在綠燈之情形下通過路口，是以
    本件並無證據得以證明被告或告訴人何者闖紅燈。惟本件肇事地點係交岔路口，
    被告及告訴人行經該路口時，不論燈號為何，仍應注意減速慢行及注意車前狀況
    甚明。且按行車速度，在市區道路，時速不得超過五○公里，及汽車行駛時，駕
    駛人應注意車前狀況，隨時採取必要之安全措施，道路交通安全規則第九十三條
    第一項第一款及第九十四條第三項分別定有明文。被告駕車自應注意前揭行車之
    安全，且依肇事當時狀況，又非不能注意，竟疏於注意，貿然超速行駛及疏未注
    意車前狀況，以致肇事使人受傷，被告對此顯有過失，是以被告自白過失，應與
    事實相符。雖被害人甲○○行車疏未注意車前狀況，亦有過失，然此僅係被害人
    是否與有過失之問題，並不因此解免被告過失之責任。被告之過失行為與告訴人
    甲○○受傷間，具相當因果關係。本件事證明確，被告過失傷害之犯行堪以認定
    。
二、核被告乙○○所為，係犯刑法第二百八十四條第一項前段之過失傷害罪。又被告
    於肇事後即向臺中市警察局第五分局報案，並於警員到場處理時陳明其係肇事者
    及陳述肇事經過，有臺中市警察局第五分局警員陳永洪職務報告書及警詢筆錄在
    卷可按，被告乙○○為對於未發覺之罪自首而接受裁判，應依法減輕其刑。原審
    依刑法第二百八十四條第一項前段、第六十二條前段、第四十一條第一項前段，
    罰金罰鍰提高標準條例第一條前段、第二條前段，審酌被告之過失程度、所生之
    危害、肇事後之態度及被害人因而受傷，亦同有過失，且被告尚未與被害人達成
    民事和解賠償等一切情狀，判處如原審主文所示之刑，並諭知易科罰金之折算標
    準，核無不合。被告上訴意旨略以：被告有承認超速之過失，並願與告訴人和解
    ，只是被告確實家境清寒，對告訴人所要求的一百萬元賠償無力支付，致無法達
    成和解，且被告素行良好，無前科，請宣告緩刑等語。經查原審已審酌被告犯罪
    之一切情狀，量刑亦妥適，因未與告訴人和解，本院認不宜宣告緩刑，被告上訴
    為無理由，應予駁回。
三、據上論結，應依刑事訴訟法第三百六十八條，判決如主文。
本案經檢察官丙○○到庭執行職務。
中      華      民      國　    九十三     年    十一     月   二十三 　日
    臺灣高等法院臺中分院刑事第六庭
                                      審判長法　官　李  文  雄
                                      　　　法  官　邱　顯　祥
                                      　　　法　官　劉　連　星
右正本證明與原本無異。
不得上訴。
　　　　　　　　　　　　　　　　　　　　　　書記官  李  妍  嬅
中      華      民      國　    九十三     年    十一     月   二十四 　日
附錄論罪科刑法條：
刑法第二百八十四條第一項：
因過失傷害人者，處六月以下有期徒刑，拘役或五百元以下罰金，致重傷者，處一年
以下有期徒刑、拘役或五百元以下罰金。
                          　　　　　　　　　　　　　　　　　　　　　　　Ｒ
